臺灣苗栗地方法院民事裁定
111年度消債清字第9號
聲  請  人  
即債務人    劉心如  

代理人      鄭聿珊律師(法扶律師)
債  權  人  元大商業銀行股份有限公司


法定代理人  翁健    
代  理  人  黃勝豐  
上列當事人因消費者債務清理事件聲請清算，本院裁定如下：
    主  文
債務人劉心如自111年9月2日下午4時起開始清算程序，並同時終
止清算程序。
    理  由
一、債務人不能清償債務或有不能清償之虞者，得依本條例所定
    清算程序，清理其債務；債務人對於金融機構負債務者，在
    聲請清算前，應向最大債權金融機構請求協商債務清償方案
    ，或向其住、居所地之法院或鄉、鎮、市、區調解委員會聲
    請債務清理之調解，消費者債務清理條例（下稱消債條例）
    第3條、第151條第1項分別定有明文。又法院開始清算程序
    之裁定，應載明其年、月、日、時，並即時發生效力；債務
    人之財產不敷清償清算程序之費用時，法院應裁定開始清算
    程序，並同時終止清算程序。前項同時終止清算程序之裁定
    得為抗告，消債條例第83條第1項、第85條第1項、第2項亦
    分別定有明文。
二、聲請意旨略以：聲請人即債務人（下稱聲請人）因喪女，致
    身心出狀況，領有殘障證明已喪失工作能力，欠缺還款能力
    ，現依賴配偶扶養，不能清償債務，聲請人已與債權人元大
    商業銀行股份有限公司（下稱元大商銀）於111年7月7日為
    前置調解（本院111年度苗司消債調字第35號，下稱調解事
    件）不成立，復未經法院裁定開始更生程序或許可和解或宣
    告破產，爰依法聲請清算。
三、經查：
  ㈠聲請人於聲請本件清算前與債權人元大商銀踐行法院前置調
    解不成立，業經本院調取調解事件卷核閱屬實。
  ㈡聲請人債務餘額合計新臺幣（下同）333萬236元，有元大商
    銀民事陳報狀暨所附資料在卷可稽（本院111年度消債清字
    第9號卷，下稱清算卷，第135至155頁）。聲請人名下僅有1
    990年出廠之車號000-0000號汽車1輛（因年份過久已無財產
    價值），查無其他財產可供清償債務（見清算卷第79至82頁
    聲請人109、110年度稅務電子閘門財產所得調件明細表）。
    又聲請人主張其因喪女導致精神疾病喪失工作能力，長年仰
    賴配偶扶養，無工作收入，做手工皂成立商號是因參加社區
    培訓課程，老師告知學員要有商業登記才合法，手工皂僅讓
    聲請人在家有事做，聲請人未有固定訂單，身體狀況也不能
    接固定訂單等情，有前開聲請人109、110年度稅務電子閘門
    財產所得調件明細表（109年收入1,320元、110年收入4,600
    元）、聲請人經營之玉蟬坊109、110年度稅務電子閘門財產
    所得調件明細表（109、110年均無收入，見清算卷第95至97
    頁）、聲請人勞工保險被保險人投保資料表（聲請人83年起
    至105年退保前均在苗栗縣冷凍空調業職業工會投保勞保，
    之後即無投保資料，見清算卷第45至46頁）、身心障礙者證
    明查詢（聲請人因心智功能慢性精神病轉換中度障礙經判定
    休閒文康活動及搭乘大眾運輸工具均須他人陪伴，清算卷第
    121頁）等在卷可按，堪信屬實。聲請人主張每月必要生活
    費支出1萬5,946元，低於依消債條例第64條之2第1項規定計
    算之金額17,076元，亦無浮報之虞。準此，堪認聲請人確無
    資力可供清償債務，已處於不能清償債務狀態，當有清算必
    要。
四、綜上所述，聲請人依其收支及財產狀況，確已不能清償債務
    ，且未經法院裁定開始更生程序或許可和解或宣告破產，復
    查無消債條例第6條第3項、第8條或第82條第2項所定應駁回
    清算聲請事由存在，則本件聲請即屬有據。而聲請人名下除
    前揭車輛外，已無任何財產，其每月所得扣除必要生活費用
    亦無剩餘，無法構成清算財團及清償清算程序費用，當無清
    算實益，爰命開始清算程序並同時終止。
五、依首揭規定裁定如主文。
中　　華　　民　　國　　111 　年　　9 　　月　　2 　　日
              民事第二庭    法　　　官　王筆毅
以上正本係照原本作成。　　　　　　　
開始清算程序不得抗告。
同時終止清算程序得抗告。
中　　華　　民　　國　　111 　年　　9 　　月　　2 　　日
                    　　　　書　記　官　劉家蕙